【裁判字號】    97,交易,381
【裁判日期】    970901
【裁判案由】    過失傷害
【裁判全文】
臺灣臺北地方法院刑事判決             97年度交易字第381號
公  訴  人  臺灣臺北地方法院檢察署檢察官
被      告  甲○○
上列被告因過失傷害案件，經檢察官提起公訴（97年度調偵字第
122 號），本院判決如下：
    主  文
甲○○無罪。
    理  由
一、公訴意旨略以：被告甲○○於民國96年2 月14日下午3 時30
    分許，駕駛車號HI-2871 號自小客車，沿臺北縣新店市○○
    路左轉北新路後，欲向右變換車道進入大豐加油站入口時，
    本應注意變換車道時，應讓直行車先行，並注意安全距離，
    且依當時柏油路面乾燥、無缺陷、無障礙物，視距良好，並
    無不能注意之情況，竟疏於注意未禮讓直行車先行，而與告
    訴人乙○○所騎乘後座搭載丙○○、沿北新路由北往南方向
    直行車號BJH-278 號重型機車發生擦撞，致乙○○等人車倒
    地，乙○○因而受有右手挫傷、左膝挫傷、左手肘挫傷、左
    胸壁挫傷，丙○○受有左膝挫傷等傷害，因認被告涉犯刑法
    第284 條第1 項之過失傷害犯行等語。
二、按犯罪事實應依證據認定之，無證據不得推定其犯罪事實；
    又不能證明被告犯罪者，應諭知無罪之判決，刑事訴訟法第
    154 條第2 項、第301 條第1 項分別定有明文。又認定被告
    有罪之事實，應憑證據，如未能發現相當之證據，或證據不
    足以證明，自不能以推測或擬制之方法，以為裁判之基礎；
    且認定事實所憑之證據，其為訴訟上之證明，須達於通常一
    般人均不致有懷疑，而得確信其為事實之程度者，始得據為
    有罪之認定，倘其證明尚未達到此一程度而有合理之懷疑存
    在時，尚難為有罪之認定基礎；苟積極證據不足以為不利於
    被告事實之認定，即應為有利於被告之認定，更不必有何有
    利之證據，最高法院33年上字第816 號、40年台上字第86號
    、76年台上字第4986號分別著有判例意旨可資參酌。
三、本件公訴意旨認被告涉有過失傷害之犯行，無非係以告訴人
    之供稱、道路交通事故現場圖、補充資料表、談話記錄表、
    調查報告表、現場照片及天主教耕莘醫院診斷證明書等件資
    為論據。而經本院訊問後，被告雖坦承有於上述時間駕駛車
    號HI-2871 號自小客車行經前述路段，並與告訴人所駕車號
    BJH-278 號重型機車發生擦撞等情，惟矢口否認有何過失傷
    害之犯行，辯稱：伊駕車行經臺北縣新店市○○路與北新路
    路口時，為綠燈號誌，伊先在該路段等候從對向民族路駕駛
    過來之直行車，準備駕車進入民族路旁之大豐加油站，待即
    將進入該加油站入口時，隨即為告訴人所駕機車撞及，鑑定
    報告均指稱無法判讀責任歸屬，顯見伊並無應注意、能注意
    而不注意之過失責任等語。
四、經查：
  (一)按「汽車行駛至交岔路口，其行進、轉彎，應依下列規定：
    ... 二、行至無號誌或號誌故障而無交通指揮人員指揮之交
    岔路口，支線道車應暫停讓幹線道車先行。未設標誌、標線
    或號誌劃分幹、支線道者，少線道車應暫停讓多線道先行；
    車道數相同時，轉彎車應暫停讓直行車先行；同為直行車或
    轉彎車者，左方車應暫停讓右方車先行。但在交通壅塞時，
    應於停止線前暫停與他方雙向車輛互為禮讓，交互輪流行駛
    。... 五、左轉彎時，應距交岔路口三十公尺前顯示方向燈
    或手勢，換入內側車道或左轉車道，行至交岔路口中心處左
    轉，並不得佔用來車道搶先左轉... 」道路交通安全規則第
    102 條第1 項定有明文。查系爭肇事路段位於臺北縣新店市
    ○○路、民族路、寶強路之交叉路口附近，南北向為北新路
    、東向為寶強路、西向為民族路，大豐加油站位於民族路與
    北新路相交叉之三角地上，系爭路段案發當時交通繁忙、往
    來車輛多，被告與告訴人發生碰撞之地點距離民族路口7.3
    公尺（車號HI-2871 自小客車與民族路口之距離），該車已
    轉彎過半（前車輪距離北新路邊線約1.5 公尺、後輪距離約
    4 公尺），在兩車碰撞而毀損部分，係車號HI-2871 自小客
    車之右側前方向燈、前葉子板凹損與BJH-278 號重型機車左
    側車身刮損，此有道路交通事故現場圖及現場照片在卷可證
    （96年度他字第7459號卷第41、52-55 頁）。而證人即告訴
    人乙○○亦於偵訊時結證稱：「（問：甲○○當時是左轉車
    ？）是，... 我原本是等紅燈，綠燈後直行，我是第一台啟
    動機車，甲○○當時是從寶強路左轉要切到加油站... （問
    ：你綠燈啟動時有無看到被告車輛？）沒有，且我當時有載
    花和丙○○，車速不是很快。... （問：後來就直接送耕莘
    醫院急診？）沒有，甲○○先陪我送花再去耕莘醫院... 」
    等語（97年度調偵字第122 號偵卷第15頁）。而經公訴人將
    本件交通事故送鑑定結果，亦認定：「本件肇事當時楊員號
    誌為綠燈起駛應屬可信，然對造洪員駕駛其自小客車亦有可
    能於號誌轉換前即已進入路口，而相關法令並未規範號誌綠
    燈起駛車輛與前一時相即已進入路口車輛之相對優先權，故
    本會無法據以鑑定。」此有臺灣省臺北縣區車輛行車事故鑑
    定委員會97年5 月6 日函文在卷可佐（97年度調偵字第122
    號偵卷第19頁）。綜此，被告係駕車行經臺北縣新店市○○
    路與北新路路口時，在該路段等候從對向民族路駕駛過來之
    直行車，準備駕車進入民族路旁之大豐加油站，且係於即將
    進入該加油站入口時，隨即為告訴人所駕機車撞及，而告訴
    人又供承自己係北新路綠燈後起動之第一輛機車，加以系爭
    路段當時為交通繁忙路段，則被告自不可能有闖紅燈之違規
    行為。被告既無闖紅燈之行為，且係在該路段等候從對向民
    族路駕駛過來之直行車，準備轉彎進入民族路旁之大豐加油
    站，所為即與前述規定無違，其嗣後在北新路即將變換燈號
    為綠燈之際，又已無其他直行車時，自應儘速完成轉彎進入
    加油站，才可避免阻礙當時系爭路段往來車輛之便利，則被
    告所為即難稱有應注意、能注意而不注意之過失傷害犯行。
    況告訴人乙○○於警詢時自承自己為當時北新路綠燈亮後起
    駛之第一輛機車，當時路況良好、天氣晴、視線清楚、無障
    礙物、標誌與標線清楚（96年度他字第7459號偵卷第45頁）
    ，卻又於偵訊時證稱案發當時並未看到被告所駕車輛，顯見
    告訴人乙○○係因當時後座載著丙○○，機車腳踏墊又置放
    著鮮花，在需要兼顧前後（避免鮮花遭折損及注意小孩安全
    ），且急著去送花（此所以肇事後被告先駕車搭載告訴人乙○○送花，再去耕莘醫院就診原因所在），未注意車前狀況
    才發生本件交通事故。
  (二)告訴人乙○○於偵訊時，雖證稱被告有闖紅燈之違規行為云
    云。惟查，被告並未有闖紅燈之違規行為，已如前述，且告
    訴人乙○○於偵訊之初，要求被告賠償之金額為新台幣（下
    同）102 萬元，其中包括紅寶鑽石20萬元、尾戒翡翠1 萬2
    千元、慰撫金66萬元，經公訴人質疑何以將紅寶鑽石、尾戒
    翡翠列為賠償項目後，始將賠償金額降低為15萬元（97年度
    調偵字第122 號偵卷第6 、14頁），則告訴人是否為請求高
    額之賠償金，始攀誣被告之刑事責任，非無可能，自不能因
    告訴人片面之指訴，遽為不利於被告之認定。
五、綜上所述，告訴人二人雖係因本件交通事故始受有傷害，惟
    因本件交通事故係起因於告訴人自己違反道路交通安全規則
    之行為所致，難稱被告有「能注意而不注意」之過失責任。
    是以，本院對於卷內訴訟資料經逐一剖析，參互審酌，尚無
    從獲得有罪之心證，則參照前述法律規定及判例意旨所示，
    應諭知被告無罪之判決，以示慎審。
據上論斷，依刑事訴訟法第284條之1、第301條第1項，判決如主
文。
本件經檢察官高怡修到庭執行職務。
中    華    民    國    97    年    9     月    1     日
                        交通法庭法  官  林孟皇
本正本證明與原本無異。
如不服本判決，應於判決送達後10日內向本院提出上訴狀（應抄
附繕本）。告訴人或被害人如對於本判決不服者，應具備理由請
求檢察官上訴，其上訴期間之計算係以檢察官收受判決正本之日
期為準。
                                書記官  楊雅鈞
中    華    民    國    97    年    9     月    1     日


司法院資訊處製作；財團法人民間司法改革基金會備份。
